【裁判字號】    99,台上,5303
【裁判日期】    990826
【裁判案由】    違反毒品危害防制條例等罪
【裁判全文】
最高法院刑事判決            九十九年度台上字第五三０三號
上  訴  人  甲○○
選任辯護人  許良宇律師
上  訴  人  乙○○
選任辯護人  王竑力律師
上列上訴人等因違反毒品危害防制條例等罪案件，不服台灣高等
法院台南分院中華民國九十九年三月十七日第二審更審判決（九
十九年度上更(一)字第一九號，起訴案號：台灣台南地方法院檢察
署九十七年度偵字第一二三二七、一二三二八、一五一七四號）
，提起上訴，本院判決如下：
    主  文
原判決撤銷，發回台灣高等法院台南分院。
    理  由
本件原判決認定上訴人甲○○綽號「阿偉」，於民國九十七年間
，曾因違反毒品危害防制條例案件，經法院判處徒刑確定，甫於
九十七年七月二十九日執行完畢。詎不知悔改，明知安非他命為
毒品危害防制條例所管制之第二級毒品，不得非法販賣或持有，
竟基於販賣第二級毒品安非他命營利之犯意，以其所有，門號0
000000000之行動電話，為販賣安非他命之聯絡工具，
於接獲張正凱欲購買安非他命之電話並意思合致後，即分別於原
判決附表二編號一至四所示時、地，以各該編號一至四所示價格
，將各該編號所示數量之安非他命交付、販賣予張正凱，販賣毒
品所得共計新台幣（下同）一萬二千元（均未扣案）。嗣張正凱
因施用第二級毒品案件，於九十七年八月二十日遭警查獲，乃向
警方供出其毒品係向綽號「阿偉」之甲○○購買，並同意配合警
方查緝，而因張正凱前於九十七年八月十八日晚上六、七時許，
向甲○○購買三千元安非他命，甲○○已先收取三千元，尚未交
付毒品，張正凱乃藉此撥打電話予甲○○，要求其依約交付所購
買之上開三千元安非他命。然甲○○因故無法前往交貨，告知張
正凱，將委請上訴人乙○○（曾於九十年間因違反毒品危害防制
條例等罪，經判處罪刑，並定應執行刑為有期徒刑二年三月，於
九十四年一月六日執行完畢）轉交。張正凱即聯絡乙○○，雙方
約定於九十七年八月二十日晚上九時許，在台南市安平區○○○
街一二七號前交付毒品。乙○○明知甲○○所交付為安非他命，
竟基於參與甲○○販賣安非他命之犯意聯絡，依約攜帶甲○○所
交付之安非他命一包，駕駛車牌號碼ＸＱ六－四六六號重型機車
前往時，當場遭警逮捕（詳如原判決附表二編號四），並扣得乙
○○另於原判決附表一編號三、四所示時、地向甲○○（另犯販
賣第一級毒品罪部分，業經判處罪刑確定）購得之第一級毒品海
洛因一包（合計淨重一．八六公克）、第二級毒品安非他命一包
（驗餘淨重一．０八公克，外包裝０．四三公克），而查獲上情
。因而撤銷第一審關於甲○○如其附表二（附表一部分業經第一
審判決確定）部分所為科刑及乙○○部分所為諭知無罪之判決，
並比較行為時及裁判時法律，適用最有利於上訴人二人之規定，
改判論處甲○○如原判決附表二編號一至三所示販賣第二級毒品
三罪罪刑，及與乙○○均如該附表編號四所示共同販賣第二級毒
品未遂罪刑（上訴人二人均累犯），並就甲○○部分定其應執行
刑。固非無見。
惟查：（一）、原判決事實認定乙○○受甲○○委託，攜帶安非
他命一包前往交付予張正凱，然未及交付而當場為警查獲時，警
員自乙○○扣得之海洛因、安非他命各一包，均係乙○○向甲○
○購得之毒品，意指該安非他命並非甲○○委託乙○○交付予張
正凱者；然原判決理由卻併以該扣案之安非他命，資為認定乙○
○受託送交安非他命予買受人張正凱而觸犯本件即原判決附表二
編號四所示共同販賣第二級毒品未遂罪之證據，且以該安非他命
係因此罪查獲之毒品，而依毒品危害防制條例第十八條第一項前
段，於上訴人二人所犯此罪項下諭知沒收及銷燬。其事實認定與
理由論述顯相扞格，而有判決理由矛盾之違誤。（二）、原判決
以甲○○、張正凱洽妥原判決附表二編號四所示毒品買賣之交易
後，甲○○已先收取價款，於尚未交付安非他命之際，買受人張
正凱即因施用毒品為警查獲，為配合警方緝毒，乃以電話向甲○
○索取安非他命，甲○○無暇前往，轉託乙○○，乙○○明知甲
○○所交付者為安非他命，竟基於參與甲○○共同販賣安非他命
之犯意聯絡，依約攜帶甲○○所交付之安非他命一包，前往擬送
交予張正凱，卻未及交付即遭查獲而未遂，因論乙○○以共同販
賣第二級毒品未遂罪；其理由內，雖援引證人甲○○、張正凱之
證言及乙○○所供，說明甲○○確委託乙○○送交安非他命一包
予張正凱，乙○○並明知甲○○所交付者為安非他命等情。然乙
○○在受託交付毒品而參與之前，甲○○與張正凱間既已就安非
他命達成買賣交易之合意，甲○○並已收取價款，則乙○○就其
受託前之上情有無認識？其對甲○○係為履行買賣契約始委請乙
○○交付該安非他命予張正凱之情是否知悉？此等疑慮均與乙○
○就該安非他命之買賣，與甲○○間有無犯意聯絡之待證事項認
定至有關係。乃原判決未詳為探求，並為必要之論述，遽為不利
乙○○之判斷，同有理由不備之違法。（三）、原判決關於上訴
人二人如原判決附表二編號四所示共同販賣第二級毒品未遂部分
犯行，於該編號之從刑欄，均記載沒收銷燬安非他命「含袋重一
．０八公克」，然原判決主文，關於乙○○此部分犯罪及就甲○
○所犯此罪與其另犯之其餘販賣第二級毒品三罪罪刑定應執行刑
後，所諭知沒收之安非他命卻載為「淨重一．０八公克，外包裝
袋重０．四三公克」，前後顯不相符，致有判決理由矛盾之可議
。（四）、安非他命係屬毒品危害防制條例第二條第二項第二款
所列之第二級毒品，甲基安非他命則屬同條項款附表（即其附表
二編號八十九）所載之相類製品，依行政院衛生署管制藥品管理
局之相關函釋，二者雖多為硫酸鹽或鹽酸鹽，可溶於水，為白色
、略帶苦味之結晶，但使用劑量及致死劑量，仍屬有別，且目前
國內發現者似多為甲基安非他命之鹽酸鹽，可見安非他命與甲基
安非他命係毒性不同之第二級毒品。原判決事實雖認本件上訴人
二人所販賣之毒品為「安非他命」，但理由中則說明依卷附法務
部調查局檢驗通知書，上開扣案安非他命一包經送該局鑑驗結果
，確含「甲基安非他命」成分，則原判決認定上訴人二人販賣之
第二級毒品為安非他命，即與上開卷證資料不相適合，亦有判決
理由矛盾之可議。以上，或為上訴意旨所指摘，或係本院得依職
權調查之事項。原判決上述之違背法令影響於事實之確定，本院
無可據以為裁判，應認原判決有發回更審之原因。原判決理由欄
貳說明上訴人二人被訴販賣第二級毒品不另為無罪諭知部分，基
於審判不可分原則，均併予發回。
據上論結，應依刑事訴訟法第三百九十七條、第四百零一條，判
決如主文。
中    華    民    國  九十九  年    八    月  二十六  日
                      最高法院刑事第四庭
                          審判長法官  張  淳  淙
                                法官  劉  介  民
                                法官  蔡  彩  貞
                                法官  張  春  福
                                法官  林  勤  純
本件正本證明與原本無異
                                      書  記  官
中    華    民    國  九十九  年    八    月   三十   日
                                                      Ｅ

司法院資訊處製作；財團法人民間司法改革基金會備份。
